臺灣高等法院刑事裁定　　　　　　　　　　　　　　　九十一年度抗字第一五四號
　　抗　　告　人
　　即受刑人配偶　乙○○
　　受　 刑　 人　甲○○
右抗告人因受刑人違反著作權法案件，對於臺灣板橋地方法院檢察署檢察官之執行指
揮命令（九十一年度執字第六三號）聲明異議，不服臺灣板橋地方法院裁定（九十一
年度聲字第二一五號）裁定，提起抗告，本院裁定如左：
    主  文
抗告駁回。
    理  由
一、本件抗告意旨略以：抗告人即受刑人甲○○之妻，因罹患乳癌，目前仍在醫院接
    受化學治療，亟需受刑人照料。又受刑人與聲明人育有二子，長子黃正宇（民國
    七十二年六月五日生），就讀東南技術學院土木工程科一年級，次子黃欽偉（民
    國七十三年十二月十三日生），就讀私立東海高級中學一年級，均屬在學中，賴
    受刑人賺養生計照料教養，而受刑人係「超強電視遊樂器行」負責人，為營業需
    要，向華信商業銀行貸款新臺幣（下同）一百八十萬元，每月須負擔利息約一萬
    二千三百三十一元，所有家庭開銷及銀行利息負擔，均仰賴受刑人所經營之電視
    遊樂器行收入支應，受刑人入監服刑，所營事業及家庭頓失所恃而陷入困境；又
    考量受刑人之執行是否顯有困難，應以受刑人之之狀況為斷，而受刑人確為上開
    商號之負責人，掌理實際業務，抗告人一則身體重疾，一則不諳業務，確已無從
    經營，任其停業迄今，二子在學，更無能力及時間顧及，一家生計陷入困境，是
    受刑人無論職業或家庭關係，執行徒刑均有困難，原審未撤銷檢察官之指揮執行
    命令，顯有誤解，爰提起抗告，請准易科罰金云云。
二、經查，按犯最重本刑為五年以下有期徒刑以下之刑之罪，而受六月以下有期徒刑
    或拘役之宣告，因身體、教育、職業或家庭之關係，執行顯有困難者，得以一元
    以上三元下折算一日，易科罰金，刑法第四十一條第一項前段定有明文。本件受
    刑人甲○○因違反著作權法、商標法、及偽造文書等案件，經原審法院判處有期
    徒刑四月，如易科罰金以三百元折算一日，並經確定在案，固屬得易科罰金之案
    件。惟易科罰金乃換刑處分，其應否准許，受刑人執行上是否顯有困難，依刑事
    訴訟法第四百五十七條之規定，尚須由檢察官就受刑人之身體、教育、職業或家
    庭等情況查明認定並指揮執行之。經查本件抗告人固據其提出戶籍登記簿謄本、
    臺北縣政府營利事業登記證、臺北縣政府稅捐稽徵處營業稅核定稅額繳款書、聲
    明人重大傷病免自行部分負擔證明卡、馬偕紀念醫院甲種診斷證明書、華信商業
    銀行月付金繳款紀錄查詢單、及學生證等為證。原審以依聲明人所提馬偕紀念醫
    院甲種診斷證明書所載，聲明人係早在八十七年十一月五日因罹患左側乳癌，入
    該醫院接受根除性手術，於同年十一月十四日出院，術後作過六次化學治療，現
    門診荷爾蒙治療中，是聲明人目前僅須定期門診治療即可；又聲明人持有重大傷
    病免自行部分負擔證明卡，其醫療費用多由健保給付，本身負擔費用甚少，而受
    刑人二子已分別年滿十八歲及十七歲，目前正值寒假期間，彼等年齡應已達可分
    擔家事及照顧聲明人之責。又受刑人固經營「超強電視遊樂器行」，然其工作內
    容並非不可替代，而聲明人年未滿五十歲，客觀上似尚非完全無工作能力，二子
  亦可從旁協助，且受刑人所服者又係短期自由刑，如有足夠資力繳納罰金，足見
    尚無營生之困難等事由，並調卷審酌本案執行檢察官認受刑人販賣盜版著作物營
    利，所查扣之仿冒遊戲光碟片數量高達一萬二千三百零八片，仿冒之任天堂遊戲
    卡匣亦有一百九十八個，犯罪情狀非輕，而其子尚有其妻及其他親屬可代為扶養
    照顧，並無不可替代性，受刑人入監執行應無困難，且非執行所宣告之徒刑，實
    不足以收預防、矯正其反社會性之效果，與刑法第四十一條第一項准易科罰金之
    規定不符，而駁回受刑人易科罰金之聲請，認檢察官執行指揮並無不當，而駁回
    聲明異議，經核並無不合，本件抗告尚難認有理由，應予駁回。
據上論斷，應依刑事訴訟法第四百十二條裁定如主文。
中      華      民      國    九十一    年      三      月     廿九     日
                              臺灣高等法院刑事第十三庭
                                  審判長法  官  蔡    燉
                                        法  官  鄧  振  球
                                        法  官  李  春  地
右正本證明與原本無異。
不得再抗告。
        書記官  柳  秋  月
中    華    民    國     九十一   年      三        月     二十九       日
